【裁判字號】    99,審訴,1085
【裁判日期】    990429
【裁判案由】    毒品危害防制條例
【裁判全文】
臺灣高雄地方法院刑事判決            99年度審訴字第1085號
公  訴  人  臺灣高雄地方法院檢察署檢察官
被      告  甲○○
上列被告因違反毒品危害防制條例案件，經檢察官提起公訴（99
年度毒偵字第555 號），被告於本院準備程序進行中，為有罪之
陳述，經本院合議庭裁定由受命法官獨任改依簡式審判程序審理
，並判決如下：
    主  文
甲○○施用第一級毒品，累犯，處有期徒刑壹年貳月，扣案之海
洛因壹包（檢驗後淨重參點壹零公克及含海洛因之包裝袋壹個）
，沒收銷燬之；扣案之玻璃球吸食器壹支、注射針筒壹支、削尖
吸管肆支及空夾鏈袋壹包，均沒收。
    事  實
一、甲○○前因施用毒品案件，經本院裁定送觀察勒戒後，因無
    繼續施用毒品傾向，於民國87年6 月26日執行完畢釋放，並
    經臺灣高雄地方法院檢察署檢察官於87年6 月30日以87年度
    易緝字第205 號判決免刑確定。復因施用毒品案件，經本院
    裁定送觀察勒戒後，認有繼續施用毒品之傾向，經本院裁定
    令入戒治處所施以強制戒治，復經本院分別裁定停止戒治、
    撤銷停止戒治，於90年3 月28日執行完畢釋放。復於91年間
    因施用毒品案件，經本院以93年度訴緝字第57號判決判處有
    期徒刑1 年2 月、10月，應執行有期徒刑1 年10月，上訴後
    ，旋撤回上訴，而告確定。復於93年間因施用毒品案件，經
    本院以93年度訴字第2592號判決判處有期徒刑10月、8 月，
    應執行有期徒刑1 年5 月確定，上訴後，經臺灣高等法院高
    雄分院以94年度上訴字第302 號判決駁回上訴，而告確定。
    復於94年間因施用毒品案件，經本院以94年度訴字第3855號
    判決判處有期徒刑10月、8 月，應執行有期徒刑1 年4 月確
    定。上開各罪嗣經本院以96年度聲減字第4599號裁定減刑並
    分別定應執行刑後，於97年1 月15日假釋出監，於97年5 月
    29日假釋期滿，假釋未經撤銷，視為執行完畢。猶不知戒絕
    毒癮，明知海洛因及甲基安非他命分別係毒品危害防制條例
    第2 條第2 項第1 款及第2 款所分別明定之第一級毒品及第
    二級毒品，不得持有、施用，復基於施用第一級毒品海洛因
    、第二級毒品甲基安非他命之犯意，於99年1 月1 日中午12
    時許，在其位於高雄市○鎮區○○路21號4 樓之5 住處內，
    以將海洛因及甲基安非他命置入針筒加水稀釋後，注射血管
    之方式，同時施用第一級毒品海洛因及第二級毒品甲基安非
    他命1 次。嗣於同年月日下午6 時許，在高雄市○鎮區○○
    路與獅興路口為警查獲，經其同意搜索前揭住處，當場扣得
    第一級毒品海洛因1 包（檢驗後淨重為3.10公克及內含與海
    洛因難以析離，應一併視為毒品之包裝袋1 個）及甲○○所
    有供施用或預備供施用海洛因或甲基安非他命之玻璃球吸食
    器1 支、注射針筒1 支、削尖吸管4 支及空夾鏈袋1 包，經
    得其同意採集尿液送驗，檢驗結果呈嗎啡及甲基安非他命陽
    性反應，而知上情。
二、案經高雄市政府警察局前鎮分局移送臺灣高雄地方法院檢察
    署檢察官偵查起訴。
    理  由
一、本件被告甲○○所犯係死刑、無期徒刑、最輕本刑為3 年以
    上有期徒刑以外之罪，其於準備程序中，就被訴事實為有罪
    之陳述，經本院告知簡式審判程序之旨，並聽取檢察官及被
    告之意見後，合議庭裁定由受命法官獨任進行簡式審判程序
    ，合先敘明。
二、上開事實，業據被告於警詢、偵訊及本院審理時坦承不諱（
    見警卷第4 至5 頁、偵卷第5 頁、本院卷第26頁）。且經警
    採集其尿液送高雄市立凱旋醫院檢驗結果，被告尿液分呈嗎
    啡及甲基安非他命陽性反應，有濫用藥物尿液檢體監管記錄
    表、高雄市立凱旋醫院濫用藥物尿液檢驗報告可稽（見警卷
    第29頁、偵卷第3 頁）。爰審酌：（一）氣相層析質譜儀（
    GC／MS）乃目前就藥物篩檢結果必須進一步確認時最常採用
    之確認方法，因此在良好的操作條件之下，以氣相層析質譜
    儀作藥物及其代謝物之定性及定量分析，幾乎不會有偽陽性
    反應產生，業經行政院國軍退除役官兵輔導委員會台北榮民
    總醫院於83年4 月7 日以（83）北總內字第03059 號函示明
    確。（二）海洛因係嗎啡經化學合成之半人工合成品，毒性
    倍於嗎啡，其經吸食或施打入人體，經新陳代謝作用又分解
    成嗎啡，故海洛因在進入人體後，均以嗎啡型態排於尿液中
    ，故於吸食或施打海洛因者尿液中，可檢出嗎啡陽性反應，
    業經憲兵司令部80年5 月7 日以（80）鑑驗字第1746號函示
    明確。（三）而甲基安非他命經口服投與後約百分之70於24
    小時內自尿中排出，約百分之90於96小時內自尿中排出，且
    甲基安非他命成分之檢出與其投與方式、投與量、個人體質
    、採尿時間與檢測儀器之精密度等諸多方式有關，因此僅憑
    尿液中呈甲基安非他命陽性反應，並無法確實推算吸食時間
    距採集時間之長短，惟依上述資料推斷，最長不會超過4 日
    即96小時，亦經行政院衛生署藥物食品檢驗局81年2 月8 日
    81藥檢一字第001156號函示明確。從而，被告尿液經以氣相
    層析質譜儀鑑驗後，結果分呈嗎啡及甲基安非他命陽性反應
    ，已如前述，是依前開函示意旨，被告自白核與事實相符。
三、按毒品危害防制條例於92年7 月9 日修正公布，自93年1 月
    9 日施行，其中第20條、第23條將施用毒品之刑事處遇程序
    ，區分為「初犯」及「5 年內再犯」、「5 年後再犯」。依
    其立法理由之說明：「初犯」，經觀察、勒戒或強制戒治後
    ，應為不起訴處分或不付審理之裁定；經觀察、勒戒或強制
    戒治執行完畢釋放後，「5 年內再犯」者，因其再犯率甚高
    ，原實施之觀察、勒戒及強制戒治既已無法收其實效，爰依
    法追訴或裁定交付審理。至於經觀察、勒戒或強制戒治執行
    完畢釋放後，「5 年後再犯」者，前所實施之觀察、勒戒或
    強制戒治已足以遮斷其施用毒品之毒癮，為期自新及協助其
    斷除毒癮，仍適用「初犯」規定，先經觀察、勒戒或強制戒
    治之程序。從而依修正後之規定，僅限於「初犯」及「5 年
    後再犯」二種情形，始應先經觀察、勒戒或強制戒治程序。
    倘被告於5 年內已再犯，經依法追訴處罰，縱其第3 次（或
    第3 次以上）再度施用毒品之時間，在初犯經觀察、勒戒或
    強制戒治執行完畢釋放5 年以後，已不合於「5 年後再犯」
    之規定，且因已於「5 年內再犯」，顯見其再犯率甚高，原
    實施觀察、勒戒或強制戒治，已無法收其實效，即應依該條
    例第10條處罰（最高法院95年5 月9 日95年度第7 次刑事庭
    會議決議參照）。查被告前因施用毒品案件，經本院裁定送
    觀察勒戒後，因無繼續施用毒品傾向，於87年6 月26日執行
    完畢釋放，並經臺灣高雄地方法院檢察署檢察官於87年6 月
    30日以87年度易緝字第205 號判決免刑確定。復因施用毒品
    案件，經本院裁定送觀察勒戒後，認有繼續施用毒品之傾向
    ，經本院裁定令入戒治處所施以強制戒治，復經本院分別裁
    定停止戒治、撤銷停止戒治，於90年3 月28日執行完畢釋放
    。復於91年間因施用毒品案件，經本院以93年度訴緝字第57
    號判決判處有期徒刑1 年2 月、10月，應執行有期徒刑1 年
    10月，上訴後，旋撤回上訴，而告確定之事實，有臺灣高等
    法院被告前案紀錄表在卷可憑。是被告雖係於上開強制戒治
    執行完畢釋放5 年後再犯本案，然其前次所犯本院93年度訴
    緝字第57號施用毒品案件，係在上開強制戒治執行完畢後5
    年內所為，而屬「5 年內再犯」之情形，依最高法院上開決
    議之意旨，被告本件同時施用海洛因及甲基安非他命之犯行
    ，應依法論科。從而，本案事證明確，被告犯行，堪予認定
    。
四、核被告所為，係犯毒品危害防制條例第10條第1 項之施用第
    一級毒品及同條例第10條第2 項之施用第二級毒品罪。被告
    持有第一級、第二級毒品之行為，均已為其後施用之高度行
    為所吸收，均不另論罪。被告同時施用第一級毒品及第二級
    毒品二罪，為想像競合犯，應從一重之施用第一級毒品罪處
    斷。又被告曾因如事實欄所示犯行，經法院判決如事實欄所
    示罪刑確定，於97年5 月29日假釋期滿未經撤銷視為執行完
    畢之事實，此有前開前案紀錄表可佐，是其5 年以內故意再
    犯本件有期徒刑以上之罪，為累犯，應依刑法第47條第1 項
    規定加重其刑。本院審酌被告前經強制戒治及有期徒刑執行
    完畢，猶不思戒除毒癮，顯見其並無堅定戒癮之意志，惟念
    其行為尚未危害他人及其犯後坦承犯行，態度尚稱良可等一
    切情狀，量處如主文所示之刑，以資警惕；至檢察官求予量
    處有期徒刑1 年5 月，略嫌過重，附此敘明。扣案之海洛因
    1 包（檢驗後淨重3.10克及內含與海洛因難以析離，應一併
    視為毒品之包裝袋1 個），係查獲之毒品，有法務部調查局
    濫用藥物實驗室鑑定書在卷可參（見本院卷第23頁），是不
    問屬於犯人與否，依毒品危害防制條例第18條第1 項前段規
    定，諭知沒收銷燬。另扣案之玻璃球吸食器1 支、注射針筒
    1 支、削尖吸管4 支及空夾鏈袋1 包，均係被告所有供施用
    或預備供施用海洛因或甲基安非他命之物，業據被告供明在
    卷，爰依刑法第38條第1 項第2 款之規定，宣告沒收。至海
    洛因送驗所致之耗損，因已滅失，爰不沒收銷燬之。另電子
    磅秤1 台與被告前揭犯行無關聯性，爰不諭知沒收。
據上論斷，應依刑事訴訟法第273 條之1 第1 項、第299 條第1
項前段，毒品危害防制條例第10條第1 項、第2 項、第18條第1
項前段，刑法第11條、第47條第1 項、第55條、第38條第1 項第
2 款，判決如主文。
本案經檢察官乙○○到庭執行職務。
中    華    民    國    99    年    4     月    29    日
                    刑事第十庭  法  官  方錦源
以上正本證明與原本無異。
如不服本判決應於收受本判決後10日內向本院提出上訴書狀，並
應敘述具體理由，如未敘述上訴理由者，應於上訴期間屆滿後20
日內補提理由書狀於本院（均須按他造當事人之人數附繕本）「
切勿逕送上級法院」。
中    華    民    國    99    年     4    月    29    日
                                書記官  黃勤涵
附錄條文：
毒品危害防制條例第10條第1 項、第2 項：
施用第一級毒品者，處6 月以上5 年以下有期徒刑。
施用第二級毒品者，處3 年以下有期徒刑。

司法院資訊處製作；財團法人民間司法改革基金會備份。
